【裁判字號】    97,重訴,8
【裁判日期】    971020
【裁判案由】    擄人勒贖等
【裁判全文】
臺灣基隆地方法院刑事判決              97年度重訴字第8號
公  訴  人  臺灣基隆地方法院檢察署檢察官
被      告  壬○○
選任辯護人  陳明暉律師
            黃英豪律師
被      告  甲○○
            己○○
                          樓
共      同
選任辯護人  陳炎琪律師
被      告  庚○○
選任辯護人  陳炎琪律師
            楊景超律師
被      告  癸○○
            丙○○
            丁○○
上列被告因擄人勒贖等案件，經檢察官提起公訴（97年度偵字第
2493號、97年度偵字第2571號），本院判決如下：
    主   文
壬○○、甲○○、己○○、庚○○共同私行拘禁，各處有期徒刑
肆年陸月。
癸○○共同私行拘禁，處有期徒刑貳年陸月。
丙○○共同以非法方法剝奪人之行動自由，累犯，處有期徒刑貳
年陸月。
丁○○共同以非法方法剝奪人之行動自由，處有期徒刑貳年。
扣案頭套壹只沒收。
    事  實
一、被告丙○○曾於民國（下同）87年間因公共危險案件，經本
    院判處有期徒刑8年6月，嗣經上訴於台灣高等法院後撤銷改
    判有期徒刑7年6月確定，甫於94年10月29日假釋付保護管束
    期滿，而執行完畢。
二、緣丑○○原係前羅傑建設股份有限公司（下稱羅傑公司，登
    記負責人為丑○○配偶李秋萍，現已停止營業）之實際負責
    人。羅傑公司前於88年間，因經營不善，而積欠中央票券金
    融股份有限公司（下稱中央票券公司）及華南票券金融股份
    有限公司（下稱華南票券公司）等金融機構鉅額借款，丑○○與李秋萍俱為連帶保證人，且均無力償還。其中，羅傑公
    司積欠華南票券公司新台幣（下同）146,282,500元部分，
    華南票券公司已於94年12月15日合法轉讓與華南金資產管理
    股份有限公司（下稱華南金公司）。96年5月戊○○知悉華
    南金公司欲出賣上開債權，於詢問與基隆有地緣關係之壬○○後，遂邀壬○○與子○○以一人各出資三分之一之比例去
    購買上開債權，三人並約定以子○○名義承購，並於96年6
    月14日合法取得上開債權。
三、丑○○目前另因詐欺案件未執行，經台灣台北地方法院檢察
    署發布通緝在案，子○○因知丑○○有意躲避刑事執行，故
    子○○與戊○○均委託對基隆地區較為熟識之壬○○尋找丑
    ○○下落，以便進行債務協商。然而，壬○○當時僅聯繫上
    丑○○友人辛○○，並未直接聯繫上丑○○。壬○○為求債
    權獲得清償，遂將先前自子○○處取得之中央票券公司、華
    南票券公司等所有羅傑公司之部分債權證明影本等，交付與
    其女婿甲○○以及另一名女兒之男友己○○，並請託其等分
    頭找尋丑○○，以處理上開處理債務。97年5月20日下午，
    壬○○、甲○○及己○○等3人基於妨害自由之犯意聯絡，
    由甲○○及己○○分別找來當時尚不知情之庚○○、癸○○
    、丙○○及丁○○等4人前來幫忙，連同甲○○、己○○共6
    人，於同日下午2時許，在基隆市信義區○○○路2之55 號
    之「美國比佛利汽車美容洗車店」前集合後，甲○○及己○○2人始告知其餘4人係幫忙討債，及渠等當日攔車押人之計
    畫。當時丙○○表示，既有合法債權，則無須押人，直接找
    到丑○○進行協商即可，惟甲○○及己○○經當場與壬○○
    電話聯繫後，仍堅持必須依計畫行事，並同意由丙○○代表
    「債權人方」與丑○○「協商」。
四、甲○○等6人在前開洗車店前謀議關於嗣後分工之細節後，
    即分乘癸○○所有之2181-KH三菱牌灰色自小客車及己○○
    所有之4225-ER鈴木牌水藍色自小客車，至丑○○所主導興
    建，而位於基隆市○○區○○街之「普羅旺世」工地之聯外
    道路上等候。同日下午5時許，丑○○搭乘由司機高冠五所
    駕駛之奧迪牌自小客車自「普羅旺世」工地出來，前開甲○○等6人所駕之2輛車即尾隨在後，同日下午5時30分，許在
    台北縣瑞芳鎮○○路115號前，一前一後攔阻丑○○所乘坐
    之奧迪牌自小客車後，甲○○等6人即分持2支棒球棒與1支
    鐵條、石頭等工具，作勢要敲奧迪牌自小客車玻璃，威脅丑
    ○○之司機高冠五開車窗，高冠五被迫只好將車窗打開約略
    10公分，甲○○等6人中有人趁隙伸手入奧迪牌自小客車內
    開啟中控鎖強令高冠五下車坐上前開由庚○○所駕駛之鈴木
    牌自小客車，丙○○、己○○及丁○○則強行坐上丑○○座
    車，除強制丑○○及高冠五交出行動電話手機，以斷絕其等
    之對外聯絡外，並於同日下午6點30分許，共同將丑○○及
    高冠五以連車帶人方式，強押2人至位於台北縣汐止市○○
    路115巷21號之「汐止高爾夫俱樂部」之停車場，由丙○○
    出示前開債權證明影本與丑○○談判「債務」。同日下午7
    時許，己○○先駕駛前開鈴木牌水藍色自小客車，搭載甲○○及庚○○回到基隆市○○○路洗車場，取甲○○所有之
    2233 -LC賓士自小客車後，己○○隨即離去（己○○於同日
    下午8時許，接獲電話後，復折返上開洗車場），留下丙○○、丁○○及癸○○等3人繼續與丑○○「協商」及看管丑
    ○○及高冠五。同日下午8時許，癸○○因有事先行搭乘計
    程車離開。而丙○○與丑○○就協商金額1000萬元未能獲得
    甲○○之同意，丙○○遂依據甲○○指示向丑○○表示：在
    電話中無法向上面人說清楚，希望丑○○隨其等一起回去說
    明等語後，丑○○出於無奈遂搭上由丁○○駕駛2181-KH三
    菱牌灰色汽車與丙○○一同回到前開基隆市○○○路洗車場
    。在丙○○離開「汐止高爾夫俱樂部」之停車場前，其等先
    行釋放高冠五，除將奧迪牌自小客車及行動電話手機交還高
    冠五，並叮囑高冠五在原地等候，表示他們與丑○○談談後
    即會將其載回等語。同日下午8時許，丙○○及丁○○2人共
    同在深澳坑路洗車場將丑○○交給甲○○等人後，即自行離
    去。丙○○在臨行前，並提供頭套1副供甲○○等人使用。
    因為就債務協商金額始終未能達成共識，甲○○、己○○及
    庚○○等3人遂以丙○○提供之頭套將丑○○套上後，強押
    丑○○至甲○○位於基隆市○○區○○路1巷50號之老家繼
    續債務協商 (癸○○先行離去)，並由甲○○、己○○及庚○○等3人共同或輪流看守丑○○。翌日（即同月21日）上
    午10時許，甲○○、己○○一起赴八堵貨櫃場附近，由己○○以公用電話打給丑○○之妻李秋萍說明丑○○願意以1500
    萬元協商債務。當下，李秋萍非常錯愕，惟李秋萍仍以其非
    羅太太推託，掛上電話後即與高冠五聯繫，高冠五表示仍在
    「汐止高爾夫俱樂部」停車場等候，李秋萍遂召喚高冠五前
    來瞭解事發經過。李秋萍隨即回憶起96年7月間曾有人透過
    丑○○友人辛○○索討同一筆債務，遂要求辛○○試圖瞭解
    看看。同日晚間11時26分許，甲○○、己○○、庚○○搭乘
    甲○○所有之2233-LC賓士車，共同將丑○○從基隆市○○
    區○○路老家移置至位於台北縣五股鄉○○路○段7巷1號之
    「春之戀汽車旅館」，以甲○○之名義登記住宿後強迫丑○○繼續債務協商。甲○○、己○○、庚○○於翌日（即同月
    22日）上午11時41分許退房離開「春之戀汽車旅館」後，於
    同日中午12時許，再共同搭乘前開甲○○所有之賓士車將丑
    ○○移置位於台北縣土城市○○路○段244號之「探索精緻旅
    館」，以庚○○名義登記住宿後強逼丑○○繼續債務協商。
    翌日即同月23日上午10點34分許，復以庚○○名義繼續住宿
    於上開「探索精緻旅館」。其間，於同月22日下午4時45分
    許，甲○○等人曾強令丑○○打電話給李秋萍，要求李秋萍
    「趕快去籌錢給他們」，即掛斷電話。
五、另一方面，辛○○即透過友人聯絡上壬○○，壬○○聞之先
    裝模作樣說要向「董仔」瞭解看看，繼之回電向辛○○表示
    ，目前債權委由另一人處理，且確定丑○○係由該人所指派
    之人之人帶走，辛○○遂要求壬○○「轉達」，丑○○夫妻
    2人目前經濟狀況不佳，壬○○則虛與應之。同月23日凌晨2
    時許，壬○○致電約辛○○見面後表示，「對方」本要求
    3000萬元解決問題，惟經討價還價後，以2000萬元成交等語
    ，辛○○則要求見丑○○，惟壬○○表示不能作主。同日上
    午10時許，丑○○忽然以沒有來電顯示之電話聯繫辛○○，
    表示迅速找李秋萍拿150萬元，其就可以回家等語，未等辛○○回話即掛上電話，辛○○只得聯繫李秋萍攜帶150萬元
    現金到辛○○位於基隆市○○區○○路124之4號之「世界貨
    櫃」公司，並聯繫壬○○前來領取並「代轉」該150萬元。
    壬○○遂依約於同日中午12時許，至辛○○前開公司，當李
    秋萍面取走該150萬元贖款。其間丑○○因求早日釋放，又
    簽發面額1850萬支票1張，交由己○○收執，同日下午1時許
    ，甲○○等人接獲電話指示，表示現金150萬元已收到，可
    以釋放丑○○等語，甲○○、己○○、庚○○等3人遂於同
    日下午2時許，在國道3號高速公路中和交流道附近釋放丑○○。
六、嗣李秋萍與高冠五因畏懼丑○○遭致不測，始終未敢報警，
    惟警方仍側面得悉丑○○遭綁架，遂策動李秋萍與高冠五出
    面協助偵辦。警方再依據高冠五提供鈴木牌自小客車之車號
    ，查悉癸○○涉嫌，再從癸○○所持用之0000-000000號行
    動電話通聯紀錄發現，癸○○於案發前後與甲○○所持用之
    行動電話門號0000-000000號有密集通話，經同月25日逕拘
    甲○○、癸○○到案後，癸○○坦承與甲○○、己○○及庚○○等3人共犯案，甲○○則嗣後亦坦承另2人中之1人為丙○○。於同月30日再逕拘己○○、庚○○，於同年6月11日
    復逕拘丙○○後，並扣得丙○○所有之頭套一只，丙○○並
    供稱另1人為丁○○；另依李秋萍及辛○○等2人之供述，查
    悉甲○○之岳父壬○○為收取款項之人，而查悉全部上情。
七、案經基隆市警察局移送臺灣基隆地方法院檢察署檢察官偵查
    起訴。
    理  由
壹、證據能力部分：
一、按被告以外之人於審判外之言詞或書面陳述，除法律有規定
    者外，不得作為證據，刑事訴訟法第159條第1項固有明文。
    惟被告以外之人於審判外之陳述，經當事人於審判程序同意
    作為證據，法院審酌該言詞陳述或書面陳述作成時之情況，
    認為適當者，亦得為證據；當事人、代理人或辯護人於法院
    調查證據時，知有上開刑事訴訟法第159條第1項不得為證據
    之情形，而未於言詞辯論終結前聲明異議者，視為有前項之
    同意，刑事訴訟法第159條之5亦有明文。查起訴書所列舉之
    各項證據及證人即高冠五於警詢時之證述、告訴人丑○○於
    97年9月16日提出之陳報狀及其附件、證人李秋萍於偵查中
    之證述與卷附之電話監聽譯文1份以及以及各該被告於檢察
    官偵查中對於他被告以證人身分所為之證述，經本院於審判
    程序提示予被告、辯護人，並告以內容要旨，被告、辯護人
    均表示無意見，且未聲明異議，本院審酌相關言詞陳述作成
    時之情況，認為適當，依前揭法條意旨，均得援為本案證據
    ，應先敘明。
二、按證人即同案被告於本院審理之陳述：刑事審判上之共同被
    告，係為訴訟經濟等原因，由檢察官或自訴人合併或追加起
    訴，或由法院合併審判所形成，其間各別被告及犯罪事實仍
    獨立存在。故共同被告對其他共同被告之案件而言，為被告
    以外之第三人，本質上屬於證人，是於審判中，倘業經法院
    踐行法定程序，轉換其為證人身分，並以證人身分命其到場
    具結暨接受詰問，則其陳述，自亦得作為認定被告犯罪事實
    之判斷依據（大法官會議釋字第582號解釋意旨參照）。查
    證人甲○○於本院審理時，轉換證人審判長告以得依刑事訴
    訟法第181條規定拒絕證言之旨及偽證罪之處罰規定，猶不
    拒絕證言，並於具結後，踐行詰問程序，依上所述自有證據
    能力，而得據為認定本案被告犯罪事實之判斷依據。
貳、實體部分：
一、妨害高冠五、丑○○自由部分
    業據被告壬○○、甲○○、己○○、庚○○、丙○○、丁○○於本院準備程序及審理時均供承不諱，並經被害人高冠五
    於警詢及偵查中指述綦詳，核與證人李秋萍、辛○○警詢及
    偵查中所證述情節相符，並有證人子○○、戊○○、同案被
    告即證人甲○○到庭證述、訴外人黃靜心戶口名簿影本及銀
    行往來明細表、97年9月12日（97）華資資字第203號華南金
    公司回函及所附之債權讓與證明書、被害人丑○○於97年9
    月16日提出之陳報狀及其附件、被告癸○○所持用0000-000
    000號碼、被告甲○○持用之0000-000000號、被告庚○○所
    持用之0000-000000號及被告丙○○所持用之0000-000000
    號行動電話通聯紀錄各1份，基隆市第二信用合作社暖暖分
    社支票影本1份，「春之戀汽車旅館」及「探索精緻旅館」
    住宿紀錄各1份，被告甲○○等6人所搭乘之鈴木牌及三菱牌
    自小客車尾隨丑○○之奧迪牌自小客車之監視錄影帶所擷取
    之畫面11張，及被告甲○○與丙○○間之電話監聽譯文1份
    等在卷。
二、上揭妨害自由事實，訊據被告壬○○固坦承於知悉被告甲○○等6人於上揭時、地強行將丑○○私行拘禁後未曾反對阻
    止其等如此行為，惟矢口否認其先有教唆甲○○等6人於上
    揭時地押走丑○○，辯稱：其是在97年5月21日下午3時許辛○○打電話來，其始知丑○○遭人押走乙事，其會介入是因
    為辛○○拜託其了解此事云云，惟查：
(一)、被告壬○○先於檢察官偵查時供述：其是於甲○○遭警方拘
    提後，始知悉甲○○等6人與丑○○債務協商一事（97他407
    號卷（二）第93至95頁），復後於本院審理辯稱：其與丑○○無債務關係，97年5月23日下午赴「世界貨櫃」向李秋萍
    拿現金150萬元始知悉是己○○他們押走丑○○云云（本院
    卷97聲羈64號卷第6至8頁），再於本院審理時改稱：一開始
    並不知悉甲○○等6人於上揭時、地強行將丑○○私行拘禁
    後未曾反對阻止其等如此行為（97年10月6日審判筆錄第48
    頁），被告壬○○前後供詞互有矛盾先後不一，尚難採信。
(二)、被告甲○○、己○○於本院審理時坦承，其當初於警詢、偵
    查時所言係刻意迴避壬○○之詞（97年10月6日審判筆錄第
    40頁至第42頁），顯見其等先後於警詢、偵查時辯稱：係受
    徐耀祖委託幫徐耀祖討債，並在與丑○○債務協商過程中曾
    打給徐耀祖云云，應是刻意迴護同謀之被告壬○○而為避重
    就輕之詞。既然審理時被告壬○○自承其對丑○○有債權，
    核與同案被告即證人甲○○於本院審理時到庭證稱：係為壬○○索討債務（97年9月8日審判筆錄第43頁）相符，復實際
    著手押人之同案被告甲○○、己○○分別為壬○○之女婿及
    女兒之男友，關係極為親密，被告壬○○對其等行事作風應
    有所了解。再者，被告壬○○事前即知悉被害人丑○○因另
    案受通緝難尋，且曾屢次透過證人辛○○協調，甚而協同被
    告己○○親赴羅傑公司找被害人丑○○協商債務均未果，故
    被告甲○○等6人著手實施強押被害人丑○○以遂行債務協
    商計畫，應是被告黃律煌所能預見且不違反其本意。
(三)、被告即證人丙○○於警詢、偵查時證稱：97年5月20日，己○○約其在洗車廠碰面商量脅持丑○○一事，其看見己○○
    持有銀行之合法債權證明便告訴己○○無須擄人，但己○○
    堅持要打電話問他的董仔 (即壬○○)，己○○還開車過去
    找壬○○，回來後仍堅持用他們原本計畫之方式。在協商過
    程中，甲○○曾打電話給其吩咐不要被丑○○說詞矇騙，並
    叫壬○○與其商談協商金額等語（警卷第130頁至第140頁、
    97偵2493號卷第59至63頁）。證人丙○○於被告甲○○結婚
    時曾見過被告壬○○，且之後在被告己○○之檳榔攤又見過
    被告壬○○，故證人丙○○應能識得被告壬○○之聲音，足
    堪認其指認具有確實性，並非任意臆測。是以被告即證人丙○○於警詢時及檢察官偵查證述情節一致，核與被害人丑○○指述情節大致相符，足見被告壬○○辯稱其於證人辛○○
    拜託他了解被害人丑○○遭人押走乙事之後始知情，係卸責
    之詞，顯不足採。被告壬○○應是自始就知情並同意整個押
    人以進行債務協商之計畫。
三、訊據被告壬○○矢口否認於收到李秋萍交付現金150萬元後
    指示甲○○等人釋放丑○○，辯稱：其於97年5月23日下午
    赴「世界貨櫃」向李秋萍拿現金150萬元時，有當場打給子
    ○○，子○○稱有託徐耀祖處理，故其後來將李秋萍交付的
    錢轉交給徐耀祖，97年5月23日其未曾打給甲○○等人說拿
    到錢可以放人云云（本院卷97聲羈64號卷第6至8頁）。惟查
    ：證人子○○於本院審理時證稱：其並不清楚壬○○於拿到
    150萬元後拿給徐耀祖一事（97年9月8日審判筆錄第17頁）
    ，證人辛○○於同日審理時亦證稱：交錢給壬○○時候，壬○○僅說儘量幫忙（97年9月8日審判筆錄第17頁），既然證
    人辛○○為被害人丑○○友人，以其擔憂丑○○安危之心理
    ，怎可能不記得被告壬○○有當場打電話聯繫乙情？證人李
    秋萍於偵查時亦證稱：辛○○本來堅持一手交人，一手交錢
    ，但對方 (即壬○○)說不可能，並提出保證只要將錢給他
    ，丑○○就能很快釋放等語（97年6月17日偵訊筆錄第3頁）
    ，更足見當時證人李秋萍、辛○○是希望於交付現金150萬
    元時能獲得更多保證，以確保其所交付現金150萬元能換得
    被害人丑○○獲得釋放。觀其等焦急心情，被告壬○○當時
    若有打給他人聯繫應是其等求之不得願望，但證人辛○○、
    李秋萍於證述當時交付現金150萬元過程，不僅並未提及被
    告壬○○有打給他人聯繫乙事，甚而連證人子○○亦否認被
    告黃律煌有打給他提及收到現金乙事，顯見被告壬○○辯稱
    ：其於97年5月23日下午赴「世界貨櫃」向李秋萍拿現金150
    萬元時有當場打給子○○，未打給甲○○等人云云，顯係卸
    責之詞不足採信。再者，訴外人徐耀祖並非被害人丑○○之
    債權人，其與被害人丑○○之間利害關係相較，遠不及被告
    壬○○與被害人丑○○；另衡之常理，同案被告甲○○、己○○既分別為被告壬○○之女婿及女兒之男友，並在強押被
    害人丑○○協商債務過程中曾電洽壬○○商討債務金額，由
    此可見，關於釋放被害人丑○○與否又怎可能未曾過問被告
    壬○○而逕行聽從與債權無涉之徐耀祖之命令？若被告壬○○未曾打電話告知被告甲○○等人現金150萬元已經拿到，
    被害人丑○○怎可能隨即於證人李秋萍、辛○○將現金交付
    予被告壬○○後之1小時內許隨即遭釋放？故被告壬○○辯
    稱其並未打電話通知甲○○等人說拿到錢可以放人云云，顯
    係矯飾其上開自始參與強押丑○○之犯行，不足採信。
四、訊據被告丙○○辯稱：其僅有開車將丑○○座車攔下來，至
    於攔下車後強押丑○○債務協商之過程，全無參與云云。惟
    查：被告丙○○於警詢及偵查時均坦承攔阻被害人丑○○座
    車之後，隨即與同案被告己○○及丁○○等2人強行坐上丑
    ○○座車，並於同日下午6點30分許，共同將丑○○及高冠
    五連車帶人方式強押2人至位於台北縣汐止市○○路115巷21
    號之「汐止高爾夫俱樂部」之停車場，由丙○○出示前開債
    權證明影本與丑○○談判「債務」。（警卷第130至140頁、
    97偵2493號卷第59至63頁），核與證人高冠五於警詢及偵查
    時之證述相符並與同案被告甲○○、己○○、庚○○、癸○○、丁○○於警詢及偵查時所述犯案情節大致吻合，並有被
    害人丑○○於97年9月16日所提出指述案發過程之陳報狀在
    卷可稽，顯見被告丙○○於審判庭之辯稱，不但供述內容前
    後不一，且與實情相違，本於案重初供原則，被告丙○○所
    辯稱，係事後卸責之詞，委不足採。
五、訊據被告丁○○辯稱：其僅有攔車，但之後過程並未參與云
    云。惟查：被告丁○○於警詢及偵查時均坦承攔阻被害人丑
    ○○座車之後，隨即與同案被告己○○及丁○○等2人強行
    坐上丑○○座車，並於同日下午6點30分許，共同將丑○○
    及高冠五連車帶人方式強押2人至位於台北縣汐止市○○路
    115巷21號之「汐止高爾夫俱樂部」之停車場，由丙○○出
    示前開債權證明影本與丑○○談判「債務」（警卷第144至
    149頁、97偵2493號卷第55至57頁），核與證人高冠五於警
    詢及偵查時之證述相符，並與同案被告甲○○、己○○、庚○○、癸○○、丁○○於警詢及偵查時所述犯案情節大致吻
    合，並有被害人丑○○於97年9月16日所提出指述案發過程
    之陳報狀在卷，顯見被告丁○○於審判庭之辯稱，不但供述
    內容前後不一，且與實情相違，本於案重初供原則，被告丁○○所辯，係事後卸責之詞，委不足採。
六、綜上所陳，本案事證明確，被告壬○○、甲○○、己○○、
    庚○○、癸○○、丙○○及丁○○等7人為求被告壬○○對
    丑○○之債權獲償而為妨害高冠五、丑○○自由等犯行均應
    堪認定。
七、按擄人勒贖罪，須行為人自始有使被害人以財物取贖人身之
    意思，如使被害人交付財物，別有原因，為達其取得財物之
    目的，而剝奪被害人之自由者，除應成立其他財產上之犯罪
    或牽連犯妨害自由罪外，要無成立擄人勒贖罪之餘地，最高
    法院65年臺上字第3356號判例意旨可資參照。又擄人勒贖罪
    之成立，需行為人有不法得財之意思，而施強暴脅迫，將被
    害人擄至自己勢力範圍內，希圖其出款贖回者，始能成立，
    最高法院37年特覆字第5041號判例可資參照。又按刑法第30
    2條第1項係以人之自由為其保護之法益。且其所稱之非法方
    法，包括強暴、脅迫或恐嚇等一切不法手段在內，並該罪既
    係以私行拘禁為其非法剝奪人行動自由之例示，在性質上自
    須被害人行動自由被剝奪已持續相當之時間，始足當之（最
    高法院89年度台上字第906號判決意旨可參照）。故刑法第
    302條第1項之罪關鍵在於，行為人所使用之方法是否足以侵
    害或限制被害人之行動自由。本件被告壬○○對於被害人丑
    ○○有合法債權已如前述，故其夥同被告甲○○、己○○、
    庚○○、癸○○、丙○○及丁○○等6人對被害人丑○○進
    行債務協商討債尚難認有不法所有而取得財物之意圖。惟其
    等下手實施方式係以聚眾多人並分持球棒、鐵管方式攔車後
    ，將被害人丑○○、高冠五強行載往「汐止高爾夫俱樂部」
    之停車場，在先行釋放被害人高冠五後，復強押被害人丑○○於甲○○位於基隆市○○區○○路1巷50號之老家繼續債
    務協商，再將丑○○從基隆市○○區○○路老家移置至「春
    之戀汽車旅館」與「探索精緻旅館」，其間，被告壬○○等
    7人雖未曾對被害人丑○○、高冠五有何出言恐嚇限制被害
    人行動自由之言詞，但被害人丑○○、高冠五之行動自由已
    被剝奪要無疑義，是以被告壬○○、甲○○、己○○、庚○○等4人行為與擄人勒贖之構成要件尚有不合，尚難成立刑
    法第347條第1項之擄人勒贖罪，惟此部分如成立犯罪，與前
    揭妨害自由罪，係想像競合犯，為裁判上一罪關係，爰不另
    為無罪諭知，併此敘明。
八、核被告壬○○、甲○○、己○○、庚○○、癸○○，均係犯
    刑法第302條第1項之私行拘禁罪；被告丙○○及丁○○均係
    犯刑法第302條第1項之以非法方法剝奪人之行動自由罪。被
    告壬○○、甲○○、己○○、庚○○、癸○○就上開私行拘
    禁罪；被告丙○○及丁○○就上開非法方法剝奪人之行動自
    由罪間，互有犯意聯絡及行為分擔，應論以共同正犯。又因
    被告丙○○及丁○○僅參與97年5月21日下午5時許共同將丑
    ○○及高冠五連車帶人方式強押2人至位於台北縣汐止市○○路115巷21號之「汐止高爾夫俱樂部」之停車場，並於同
    日下午8時許，丙○○及丁○○於表明不願介入後，2人即共
    同在深澳坑路洗車場將丑○○交給甲○○等人後，隨即自行
    離去，顯見其2人已放棄參與其他共同被告等之私行拘禁被
    害人丑○○於甲○○位於基隆市○○區○○路1巷50號之老
    家、「春之戀汽車旅館」、「探索精緻旅館」之犯行，故僅
    成立以其他非法方法剝奪人之行動自由罪。被告丙○○及丁○○，係以實質上一剝奪行動自由行為，強押被害人丑○○
    、被害人高冠五以協商債務，觸犯構成要件相同之罪名，為
    想像競合犯，應從一重之以非法方法剝奪人之行動自由罪。
    而被告壬○○、甲○○、己○○、庚○○等5人以非法剝奪
    人之行動自由後再拘禁之行為，僅成立一拘禁罪。公訴意旨
    認被告壬○○、甲○○、己○○及庚○○等4人，係犯刑法
    第347條第1項之擄人勒贖及同法第302條第1項之妨害自由罪
    （被害人高冠五部分）暨被告癸○○、丙○○及丁○○等3
    人，係2次犯刑法第302條第1項之妨害自由罪，請分論併罰
    ，容有未洽，併此敘明。
九、爰審酌被告壬○○、甲○○、己○○等人犯罪之動機、手段
    、所得之財物、被害人遭剝奪行動自由之時間、參與過程暨
    其等犯罪後之態度併其素行、生活狀況等一切情狀，分別量
    處如主文所示之刑。被告庚○○部分，被告庚○○雖辯稱其
    並未如起訴書所言70小時都與被害人丑○○在一起云云，但
    觀其參與過程，其縱曾離去但事後又復返，對於被害人丑○○之身體行動自由侵害程度並未減輕，並其折返後復參與移
    置被害人丑○○於各處過程，對於被害人丑○○妨害自由程
    度與同案被告壬○○、甲○○、己○○等3人並無不同，爰
    審酌其犯罪目的、手段、智識程度和造成之法益侵害程度及
    告訴人所受損害和被告犯罪後態度等一切情狀，量處如主文
    所示之刑，以資懲儆。就被告癸○○部分，爰審酌其僅參與
    部分押人過程，侵害被害人丑○○與證人高冠五自由法益之
    情節顯較壬○○、甲○○、己○○、庚○○輕微，在衡量其
    目的、手段、智識程度和造成之法益侵害程度及告訴人所受
    損害和被告犯罪後態度等一切情狀，量處如主文所示之刑，
    以資懲儆。就被告丙○○部分，其於事實欄有期徒刑執行完
    畢後，其於5年內故意再犯本案有期徒刑以上之罪，為累犯
    ，此有臺灣高等法院被告前案紀錄表卷可稽，應依刑法第47
    條第1項規定，加重其刑，爰審酌其97年5月20日知悉甲○○
    等5人押人以協商債務計畫後，曾勸阻其等無須押人，雖在
    勸阻無效後仍參與共同被告甲○○等人之押人行動，但於同
    日8時許，其見協商金額一直談不攏後，便主動離去，其單
    純消極離去雖無解於被害人丑○○處於自由被剝奪之狀態，
    並無刑法第27條中止犯之適用，但觀其犯罪動機僅在替人協
    商債務、並曾勸阻押人計畫，且僅參與部分押人過程，其侵
    害被害人丑○○與被害人高冠五自由法益之情節顯較壬○○
    、甲○○、己○○、庚○○輕微，在衡量其目的、手段、智
    識程度和造成之法益侵害程度及告訴人所受損害和被告犯罪
    後態度等一切情狀，量處如主文所示之刑，以資懲儆。就被
    告丁○○部分，爰審酌其僅參與部分押人過程，涉案程度尚
    輕，侵害被害人丑○○與被害人高冠五自由法益之情節顯較
    壬○○、甲○○、己○○、庚○○輕微，在衡量其目的、手
    段、智識程度和造成之法益侵害程度及告訴人所受損害和被
    告犯罪後態度等一切情狀，量處如主文所示之刑，以資懲儆
    。
十、扣案之頭套1只，為共同被告甲○○等4人犯罪所用，且為共
    同被告丙○○所有，應依刑法第38條第1項第2款之規定宣告
    沒收。又被告甲○○等6人持之以強令被害人高冠五停車開
    車窗之棒球棒2支與鐵條1支、石頭等工具，因未據扣案，為
    免將來執行困難，爰不予宣告沒收。
十一、據上論斷，應依刑事訴訟法第299條第1項前段，刑法第28
      條、第302條第1項、第47條第1項、第38條第1項第2款、
      刑法施行法第1條之1，判決如主文。
本案經檢察官乙○○到庭執行職務。
中    華    民    國    97    年    10    月    20    日
                  刑事第二庭審判長法  官  陳志祥
                                  法  官  邰婉玲
                                  法  官  陳伯厚
以上正本證明與原本無異。
如不服本判決應於收受本判決後10日內向本院提出上訴書狀，其
未敘述上訴理由者，並得於提起上訴後10日內向本院補提理由書
狀（均須按他造當事人之人數附繕本）「切勿逕送上級法院」。
中    華    民    國    97    年    10    月    21    日
                                  書記官  黃士元
附錄論罪法條：
中華民國刑法第302條
（剝奪他人行動自由罪）私行拘禁或以其他非法方法，剝奪人之
行動自由者，處5年以下有期徒刑、拘役或3百元以下罰金。


司法院資訊處製作；財團法人民間司法改革基金會備份。
